【裁判字號】    98,審小抗,9
【裁判日期】    981118
【裁判案由】    返還價金
【裁判全文】
臺灣臺北地方法院民事裁定             98年度審小抗字第9號
抗  告  人  甲○○
相  對  人  乙○○○○○○
上列抗告人與相對人乙○○○○○○間返還價金事件，抗告人對
於民國98年9月18日本院臺北簡易庭98年度北小字第2558號民事
裁定提起抗告，本院裁定如下：
    主  文
原裁定廢棄。
    理  由
一、按因契約涉訟者，如經當事人定有債務履行地，得由該履行
    地之法院管轄。又小額事件當事人之一造為法人或商人者，
    於其預定用於同類契約之條款，約定債務履行地或以合意定
    第一審管轄法院時，不適用第12條或第24條之規定；訴訟之
    全部或一部，法院認為無管轄權者，依原告聲請或依職權以
    裁定移送於其管轄法院，民事訴訟法第12條、第436條之9前
    段及第28條第1項分別定有明文。
二、抗告意旨略以：伊提起本件訴訟標的金額為新臺幣10萬元以
    下，所適用者即為小額訴訟程序，顯有民事訴訟法第436條
    之9之適用；如要求伊對此爭議，需遠赴南投進行訴訟，其
    所可能產生之費用，足以侵蝕伊之實體私權，並使憲法保障
    之財產權與訴訟權流於空洞化。然原審不察，逕以相對人所
    附定型化契約之合意條款，裁定移轉管轄至南投地方法院。
    又伊於操作電腦購買該商品之過程中，難以明確得知該合意
    管轄之契約條款何在，因此該內容非屬雙方契約之一部甚明
    ，是原審逕以裁定管轄至南投地方法院，顯有諸多違法，並
    請廢棄原裁定等語。
三、經查：
（一）按民事訴訟法第436條之9之立法理由，乃小額事件當事人
      之一造如為法人或商人，以其預定用於同類契約之債務履
      行地條款或合意管轄條款與他造訂立契約者，締約之他造
      就此類條款幾無磋商變更之餘地，為保障小額事件之經濟
      上弱勢當事人權益，避免其因上述附合契約條款而需遠赴
      對造所預定之法院進行訴訟，爰規定不適用第12條或第24
      條之規定。
（二）抗告人係依據買賣契約之法律關係，起訴請求相對人乙○
      ○○○○○返還價金新臺幣35,200元及其利息，相對人顯
      為民事訴訟法第436條之9前段所稱「當事人一方為商人」
      ，且抗告人係依相對人預定契約條款與其訂約等情，為兩
      造所不爭，並有相對人所提之網頁列印資料在卷可佐（見
      原審卷第24頁），且觀諸該網路契約應係其預定用於同類
      契約之條款，約定合意定第一審管轄法院無誤，該預定契
      約條款既約定合意管轄，抗告人又非商人或法人，自不適
      用民事訴訟法第24條之規定，原審裁定移轉管轄至臺灣南
      投地方法院，容有違誤。
（三）又本件乃抗告人於網路向相對人訂購LCD電視商品後，由
      相對人運送至抗告人之住所地即債務履行地臺北市○○區
      ○○街7巷2號3樓交付，則由債務履行地之管轄法院即本
      院管轄，對抗告人行使訴訟權，並無不利，參酌首揭民事
      訴訟法第436條之9立法意旨，要無不適用民事訴訟法第12
      條之餘地。是抗告人向本院起訴，亦非無據。
四、綜上所述，原裁定將本件移送臺灣南投地方法院，即有未合
    。抗告意旨指摘原裁定不當，求為廢棄，為有理由，應予准
    許。
五、據上論結，本件抗告為有理由。依民事訴訟法第436條之32
    第3項、第492條，裁定如主文。
中    華    民    國    98    年    11    月    18    日
                  民事第六庭  審判長法  官   朱漢寶
                                    法  官   張瑜鳳
                                    法  官   吳定亞
以上正本係照原本作成。
本裁定不得抗告。
中    華    民    國    98    年    11    月    18    日
                                     書記官  張婕妤

司法院資訊處製作；財團法人民間司法改革基金會備份。
